臺灣高等法院高雄分院刑事判決　　　　　94年度上易字第61號
上　訴　人　臺灣高雄地方法院檢察署檢察官
被　　　告　甲○○
　　　　　　　　　　高雄縣大寮鄉○○村○○○路237巷5號
上列上訴人因被告妨害兵役案件，不服台灣高雄地方法院93年度
易字第338 號中華民國93年12月8 日第一審判決（起訴案號：臺
灣高雄地方法院檢察署92年度偵字第23634 號），提起上訴，本
院判決如下：
    主  文
原判決撤銷。
甲○○後備軍人，居住處所遷移，無故不依規定申報，致使教育
召集令無法送達，處有期徒刑貳月，如易科罰金以參佰元折算壹
日。緩刑貳年。
    事  實
一、甲○○係後備軍人，籍設高雄縣大寮鄉○○村○○○路237
    巷5 號，意圖避免召集處理及教育召集，其於民國（下同）
    92年5 月起之某日遷出上開處所，無故不依規定申報，嗣高
    雄縣後備司令部所發指定甲○○應於92年8 月20日上午8 時
    許前往屏東基地空軍警衛後備第七營報到之教育召集令，於
    同年7 月7 日已由甲○○之母陳麗鳳代收後，因而無從轉交
    區報到，而未參加該次後備軍人之教育召集。
二、案經高雄縣後備司令部移送台灣高雄地方法院檢察署檢察官
    偵查起訴。
    理  由
一、訊據被告甲○○坦承因與父母不合離家他往，離家後原本住
    高雄縣，後又遷往台南市○區○○路五段406 巷26之607 號
    不諱，核與証人即被告甲○○之母陳麗鳳於警詢時陳稱：甲
    ○○未與家人同住，我有簽收教育召集令，但無法聯絡通知
    甲○○，他因與家人意見不合，而不知去向，他91年底離家
    ，至今近1 年等語（見偵查卷第4 、5 頁）；其母陳麗鳳於
    偵訊時仍陳稱：我係甲○○母親，但不知他在何處．．．無
    法聯絡，確有代簽收教育召集令，但無法轉交予甲○○等語
    （見偵查卷第8 頁），被告甲○○對於證人即其母陳麗鳳於
    警訊及偵查中之陳述不爭執，依刑事訴訟法第159 條之5 第
    2 項規定，前開証人於警訊及偵查中之陳述，自得採為証据
    ，並有移案機關妨害兵役案件移送報告書及團管區列管後備
    軍人行方不明遷出未報移送法辦年籍表可稽，事証明確，其
    犯行已堪認定。
二、核被告甲○○所為，係妨害兵役防治條例第10條第1 項第3
    款、第3 項之罪，應依同法第6 條第1 項之規定論科。
三、原審不察，遽諭知無罪，尚有未洽，檢察官上訴意旨指摘原
    判決不當，為有理由，自應予撤銷改判。審酌被告甲○○離
    去住居所，又未依規定申報，致使教育召集無法送達，及其
    智識程度、素行、法益受損程度等一切情狀，爰從輕量處有
    期徒刑2 月，並諭知如易科罰金以300 元折算1 日。
四、查被告甲○○並無前科未曾受有期徒刑以上刑之宣告，此有
    臺灣高雄地方法院檢察署刑案資料查註記錄表可稽，其經此
    次偵、審程序及判刑教訓，當知所警惕而無再犯之虞，本院
    認其所宣告之刑，以暫不執行為適當，爰併予宣告緩刑2 年
    ，以啟自新。
據上論斷，應依刑事訴訟法第369 條第1 項前段、第364 條、第
299 條第1 項前段，妨害兵役防治條例第10條第1 項第3 款、第
3 項、第6 條第1 項，刑法第11條前段、第41條第1 項前段、第
74條第1 款，罰金罰鍰提高標準條例第2 條，判決如主文。
本案經檢察官陳新慶到庭執行職務。
中　　華　　民　　國　　94　　年　　2 　　月　　25　　日
                  刑事第六庭審判長法  官  王憲義
                                  法  官  范惠瑩
                                  法  官  張盛喜
以上正本證明與原本無異。
本判決不得上訴。
中　　華　　民　　國　　94　　年　　3 　　月　　1 　　日
                                  書記官  楊茱宜
附錄本判決論罪科刑法條：
妨害兵役防治條例第10條第1 項第3 款、第3 項
  後備軍人意圖避免召集處理有下列行為之一者，處1 年以下有
  期徒刑、拘役或科新臺幣9萬元以下罰金：
  三  居住處所遷移，無故不依規定申報者。
  後備軍人犯第1 項之罪或國民兵犯前項之罪，致使召集令無法
  送達者，以意圖避免召集論；分別依第5 條或第6 條科刑。
妨害兵役防治條例第6 條第1 項
  意圖避免教育召集或勤務召集，而有下列行為之一者，處3 年
  以下有期徒刑：
  一  捏造免役、除役、轉役或免除召集原因者。
  二  毀傷身體者。
  三  拒絕接受召集令者。
  四  應受召集，無故逾應召期限2日者。
  五  使人頂替本人應召者。
